臺灣高等法院臺中分院刑事判決　　　　　　　　　　九十三年度上易字第四六○號
　　上　訴　人　臺灣台中地方法院檢察署檢察官
　　上　訴　人
　　即　被　告　乙○○
右上訴人因被告傷害案件，不服臺灣台中地方法院九十三年度易字第一六九號中華民
國九十三年二月十九日第一審判決（起訴案號：臺灣台中地方法院檢察署九二年度偵
字第一九六八七號），提起上訴，本院判決如左：
    主  文
上訴駁回。
    事  實
一、緣乙○○與丙○○有工程款給付之糾紛。乙○○於民國九十二年九月十一日凌晨
    零時二十分許，酒後前往臺中市○○區○○路三段三五九之一號丙○○之住處，
    向丙○○催討其所積欠之工程款，而與丙○○發生爭執，詎乙○○竟基於普通傷
    害之犯意，持預藏之不明利器，接續朝丙○○之右頸部、左上臂，及在旁丙○○
    友人甲○○之胸部刺入，致丙○○身體受有右頸部裂傷（長約八公分，深約○‧
    五公分）、左上臂裂傷（長約一公分，深約○‧五公分）之傷害，甲○○身體受
    有左邊胸部乳頭下方淺層開放性傷口（約一公分）等傷勢。
二、案經被害人丙○○、甲○○訴由臺中市警察局第五分局報請臺灣臺中地方法院檢
    察署檢察官偵查起訴。
    理  由
一、訊據上訴人即被告乙○○（以下簡稱被告）固對於右揭時、地傷害告訴人丙○○
    、甲○○二人等情不諱，惟辯稱：當日前往告訴人丙○○住處時並未攜帶任何物
    品，而係向告訴人丙○○要求給付工程款時，因告訴人丙○○推擠，且告訴人丙○○之友人數人共同圍毆，於後退時踢到烤肉用之夾子，就順手持地上之烤肉用
    之夾子做為防衛之用，於匆忙間傷及告訴人丙○○及朝被告衝過來欲毆打伊之告
    訴人甲○○云云。
二、經查：
（一）右揭犯罪事實，除據被告為上開供陳外，並據告訴人丙○○、甲○○一再指訴
      綦詳，復有告訴人提出之聯安醫院診斷證明書及告訴人甲○○提出之中國醫藥
      大學附設醫院診斷證明書各一紙在卷可稽（見偵查卷第十六、十七頁）。又觀
      告訴人丙○○於原審指稱：被告持用之利器是很小支的東西，不是長型物品等
      語（見原審卷第二十六頁），且告訴人甲○○於原審亦指稱：被告手放在口袋
      ，他靠近告訴人丙○○，就從口袋拿出東西，是何物伊沒看清楚，然後就從告
      訴人丙○○身上刺下去，伊確定被告從口袋拿出來的東西是兇器等語（見原審
      卷第十七、二十六頁），參以烤肉用夾子難認會造成深度達○‧五公分之傷害
      ，足證被告當時確係持預藏之利器傷害告訴人無誤，是被告所辯：係持地上之
      烤肉夾子傷害告訴人二人云云，應不足採。
（二）另觀被告前開辯解所描述之狀況，被告傷害告訴人二人之時點，其併未受告訴
      人二人不法之侵害，且並未急迫至非要持械造成告訴人二人傷害，方能確保其
      生命、身體之安全，是自無正當防衛或防衛過當之問題。再被告雖係於酒後傷
      害告訴人二人，然觀其可自行至告訴人丙○○前開住處，又可和告訴人丙○○
      討論工程款問題，是被告當時亦尚未達精神耗弱或心神喪失之狀態甚明。
（三）綜上所述，被告上開所辯，顯為避重就輕之詞，尚難採信。本案事證明確，被
      告涉犯上開傷害犯行，堪以認定。
三、核被告上開所為，係犯刑法第二百七十七條第一項之傷害罪。又按連續犯之成立
    ，除主觀上須基於一個概括之犯意外，客觀上須先後數行為，逐次實施而具連續
    性，侵害數個同性質之法益，其每一前行為與次行為，依一般社會健全觀念，在
    時間差距上，可以分開，在刑法評價上，各具獨立性，每次行為皆可獨立成罪，
    構成同一之罪名，始足當之；如數行為於同時同地或密切接近之時地實施，侵害
    同一之法益，各行為之獨立性極為薄弱，依一般社會健全觀念，在時間差距上，
    難以強行分開，在刑法評價上，以視為數個舉動之接續施行，合為包括之一行為
    予以評價，較為合理，則屬接續犯，而為包括之一罪（參最高法院八十六年臺上
    字第三二九五號判例意旨）。查被告先後傷害告訴人丙○○、甲○○二人之行為
    ，時地密接，侵害告訴人二人同一法益，各行為之獨立性薄弱，顯係基於同一傷
    害犯意下之接續行為，而為包括之一罪，公訴人認係連續犯，尚有未洽。則被告
    以接續之一傷害行為，同時侵害告訴人二人之身體法益，係以一行為而觸犯二個
    傷害罪名，為想像競合犯，應依法從一重論處傷害罪。又量刑輕重係屬事實審法
    院得依職權自由裁量之事項，苟已斟酌刑法第五十七條各款所列情狀而未逾越法
    定刑度，不得遽指為違法（參最高法院七十二年度台上字第六六九六號、七十五
    年度台上字第七０三三號判例）；且在同一犯罪事實與情節，如別無其他加重或
    減輕之原因，下級審量定之刑，亦無過重或失輕之不當情形，則上級審法院對下
    級審法院之職權行使，原則上應予尊重（參最高法院八十五年度台上字第二四四
    六號裁判意旨）。原審審酌被告持械傷人，影響社會治安，惡性非輕，暨其素行
    、智識、犯罪動機、手段、犯罪所生之危害、告訴人所受傷害之程度，及大致坦
    承傷害犯行，犯後態度尚可等一切情況，並依刑法第二百七十七條第一項、第五
    十五條、第四十一條第一項前段，罰金罰鍰提高標準條第一條前段、第二條之規
    定，將被告判處有期徒刑四月，併諭知易科罰金之折算標準，經核其認事用法及
    量刑，均為妥適，並無任何違法或不當之處。則檢察官上訴意旨指稱原審量刑過
    輕；及被告上訴意旨指稱其並無預藏且持不明利器刺傷告訴人二人，且原審量刑
    過重云云，即均屬無據，其上訴均無理由，應予駁回。
四、據上論斷，應依刑事訴訟法第三百六十八條判決如主文。
本案經檢察官丁○○到庭執行職務。
中      華      民      國      九十三      年      五    月    三十一  日
                                   臺灣高等法院臺中分院刑事第八庭
                                         審判長法  官  羅  得  村
                                               法  官  劉  榮  服
                                               法　官  黃  文  進
右正本證明與原本無異。
不得上訴。
                                               書記官  許  麗  花
中     華     民     國　   九十三     年      六      月      一       日
附錄本案論罪科刑法條：
刑法第二百七十七條第一項：
傷害人之身體或健康者，處三年以下有期徒刑、拘役或一千元以下罰金。
                                                              　　　　　Ｆ
